臺灣屏東地方法院刑事判決　　　　　　　　　　　　　九十一年度訴字第三一七號
　　公　訴　人　臺灣屏東地方法院檢察署檢察官
　　被　　　告　甲○○
　　選任辯護人　鍾治漢
右列被告因違反藥事法等案件，經檢察官提起公訴（九十年度偵字第四九八０號、九
十年度偵字第五七三一號），本院判決如左：
    主  文
甲○○未取得合法醫師資格，擅自執行醫療業務，處有期徒刑壹年月。
扣案之看診用之中藥粉伍箱（黃褐色粉末、綠褐色粉末、褐色粉末貳種、紅褐色粉末
）、藥粉匙壹箱、藥粉服用說明書玖張均沒收。
    事  實
一、甲○○前於民國八十七年間，因違反醫師法案件，經本院判處有期徒刑一年二月
    ，緩刑三年確定，猶不知警惕。其明知並未取得合法醫師資格，不得從事醫療業
    務，竟基於營利之犯意，自民國九十年一月間起，在位於屏東縣車城鄉○○村○
    ○路小溪巷二號之住處，以把脈後開具中藥藥材、藥粉讓病患服用，治療求診病
    患咳嗽、心臟病、通血路、肝病等症狀，而擅自執行醫療業務，嗣於九十年九月
    六日十六時十分許，為警方會同屏東縣衛生局稽查人員持搜索票於上址當場查獲
    ，扣得張寶堂所有為醫療行為所用之中藥粉五箱（黃褐色粉末、綠褐色粉末、褐
    色粉末二種、紅褐色粉末）、藥粉匙一箱、藥粉服用說明書九張。
二、案經屏東縣政府移送暨屏東縣警察局屏東分局報請臺灣屏東地方法院檢察署檢察
    官偵查起訴。
    理  由
一、訊之被告甲○○矢口否認前開行為，辯稱：我沒有幫人看病，藥壹包賣八百元，
    都是病人來我家買的，至於藥粉是林信助寄賣的，我只知道他住高雄，他說該藥
    是消腫，治療血壓高，一星期的藥份是八百元等語。惟查：右開事實，業據被告
    甲○○於警訊及偵查中供承明確（見九十年九月六日警訊筆錄、偵查卷宗第五頁
    ），且經證人乙○○於本院審理時證述被告有幫其妻把脈看病並開藥等情明確（
    九十一年五月二十一日訊問筆錄），復有訪談紀要、屏東縣衛生局檢查藥商現場
    處理紀錄表、搜索扣押筆錄、照片九幀及扣案之中藥粉五箱（黃褐色粉末、綠褐
    色粉末、褐色粉末二種、紅褐色粉末）、藥粉匙一箱、藥粉服用說明書九張等物
    可證。再者，被告自承賣治咳嗽、心臟病、通血路、肝病等藥草，其中心臟病及
    肝病並非輕微之病症，一般人豈有逕至草藥店，於不論病情及未經診療之情形下
    ，直接購買草藥服用之理？被告所辯未為看病行為云云，不足採信，本件事證明
    確，被告犯行，堪以認定。
二、核被告所為，係犯修正前醫師法第二十八條第一項前段之未取得合法醫師資格擅
    自執行醫療業務罪。查被告行為後，醫師法已於九十一年一月十六日修正公布，
    ，並自同年月十八日生效，其中第二十八條第一項（新法刪除第二十八條第二項
    ）之法定刑由一年以上三年以下有期徒刑，得併新臺幣三萬元以上十五萬元以下
    罰金，修正為六個月以上五年以下有期徒刑，得併科新臺幣三十萬元以上一百五
    十萬元以下罰金，依刑法第三十五條第二項前段規定：同種之刑以最高度之較長
    或較多者為重，是新舊法比較結果，以舊法有利於被告，爰依刑法第二條第一項
    後段規定應適用修正前醫師法第二十八條第一項前段處斷。被告雖有多次醫療行
    為，然該罪所稱執行醫療業務本含有反覆為同一社會活動之性質，故其所為，仍
    屬單純一罪，並無連續犯之問題。爰審酌被告無醫師執照，仍從事醫療行為，罔
    顧患者權益，，且前已曾因違反醫師法經判刑確定，仍不知潔身自好，續犯本罪
    ，惟所生之危害尚非鉅等一切情狀，量處如主文所示之刑。扣案之看診用之中藥
    粉五箱（黃褐色粉末、綠褐色粉末、褐色粉末二種、紅褐色粉末）、藥粉匙一箱
    、藥粉服用說明書九張，爰依醫師法第二十八條第一項前段宣告沒收之。至扣案
    之信封二十二個，並非違禁物，且無直接證據證明與本案犯罪有關，故不予沒收
    ，附此敘明。
三、公訴人又以被告甲○○開予證人乙○○之不知名中藥粉含有Ｔｈｉａｍｉｎｅ，
    Ａｃｅｔａｍｉｎｏｐｈｅｎ，Ｄｅｘｔｒｏｍｅｔｈｏｒｐｈａｎ，Ｃａｆｆ
    ｅｉｎｅ，Ｉｎｄｏｍｅｔｈａｃｉｎ及Ｈｙｄｒｃｈｌｏｒｏｔｈｉａｚｉｄ
    ｅ等六種西藥成分，及於九十年九月六日十六時十分許，為警會同屏東縣衛生局
    稽查人員於上址查獲被告張寶堂所有為醫療行為所用之褐色中藥粉（編號三）含
    有Ｔｈｉａｍｉｎｅ，Ａｃｅｔａｍｉｎｏｐｈｅｎ，Ｃａｆｆｅｉｎｅ，Ｉｎ
    ｄｏｍｅｔｈａｃｉｎ及Ｈｙｄｒｃｈｌｏｒｏｔｈｉａｚｉｄｅ等五種西藥成
    分，因認其犯有藥事法第八十三條第一項之販賣偽藥罪嫌。惟查本件被告甲○○
    係不識字之七十四歲老年人，教育程度不高，又非熟悉藥物藥性之人，而扣案之
    藥粉係他人所寄賣，且均已研製成藥粉，外觀與一般中藥粉並無異狀，依其知識
    程度，被告顯無可能自行添加西藥成分，亦不可能知悉該藥粉係含西藥成分之偽
    藥，自難以上開藥粉檢驗出含西藥成分即推論被告明知所販賣之藥粉係偽藥，本
    件尚乏其他證據足以證明被告明知所販之藥粉係偽藥，此部分之犯罪即屬不能證
    明，惟公訴人認此部分與前開論罪科刑部分，具有牽連犯之裁判上一罪關係，爰
    不另為無罪之諭知。
據上論斷，應刑事訴訟法第二百九十九條第一項前段，醫師法第二十八條第一項前段
、刑法第十一條、第二條第一項後段，判決如主文。
本案經檢察官葉容芳到庭執行職務
中      華      民      國      九十一      年    七    月    二十五    日
                                        臺灣屏東地方法院刑事第三庭
                                            審判長法  官
                                                  法  官
                                                  法  官
右正本證明與原本無異。
如不服本判決應於收受本判決後送達後十日內向本院提出上訴書狀，其未敘述上訴理
由者，並得於提起上訴後十日內向本院補提理由書狀（均須按他造當事人之人數附繕
本 ）「切勿逕送上級法院」
                                                  書記官  曾文玲
中      華      民      國      九十一      年    七    月    二十五    日
附錄法條：
醫師法第二十八條
未取得合法醫師資格，擅自執行醫療業務者，處六個月以上五年以下有期徒刑，得併
科新臺幣三十萬元以上一百五十萬元以下罰金，其所使用之藥械沒收之。但合於下列
情形之一者，不罰：
一  在中央主管機關認可之醫療機構，於醫師指導下實習之醫學院、校學
    生或畢業生。
二  在醫療機構於醫師指示下之護理人員、助產人員或其他醫事人員。
三  合於第十一條第一項但書規定。
四  臨時施行急救。
